【裁判字號】    95,勞訴,4
【裁判日期】    951031
【裁判案由】    給付資遣費等
【裁判全文】
臺灣宜蘭地方法院民事判決               95年度勞訴字第4號
原      告  乙○○
            甲○○
共      同
訴訟代理人  楊德海律師
被      告  台灣良塚精工有限公司
法定代理人  丙○○
訴訟代理人  羅明宏律師
上列當事人間給付資遣費等事件，本院於95年10月18日言詞辯論
終結，判決如下：
    主  文
原告之訴及假執行之聲請均駁回。
訴訟費用由原告負擔。
    事  實  及  理  由
一、原告起訴意旨：
(一)、原告乙○○、甲○○分別自民國86年1月底及86年1月中旬起
    受雇於被告公司擔任噴漆技術員。於94年7 月政府開始實施
    勞退新制，原告等因被告公司自始未為原告等辦理加入勞、
    健保，乃於94年7月5日向被告公司請求依法辦理加入勞、健
    保，否則即以被告公司違反勞工法令為由終止勞動契約，不
    再工作，惟被告公司竟以須自行負擔百分之六之勞工退休金
    提繳費為條件始願為原告等加保為由斷然拒絕，原告等乃即
    日起終止勞動契約。
(二)、按勞工保險條例（下稱勞保條例）第6 條規定，年滿15歲以
    上，60歲以下之勞工應以其雇主或所屬機構為投保單位，全
    部參加勞工保險為被保險人。同法第10條規定，各投保單位
    應為其所屬勞工，辦理投保手續及其他有關保險事務。復按
    勞工退休金提繳費之性質為雇主給付勞工之退休金，勞工退
    休金條例（下稱勞退條例）第6 條規定，雇主應為適用本條
    例之勞工，按月提繳退休金，儲存於勞保局設立之勞工退休
    金個人專戶。可知依上開勞保條例及勞退條例，被告公司有
    為原告等辦理參加勞、健保及繳納退休金提繳費之義務，不
    得要求勞工自薪資中自行負擔勞工退休金提繳費甚明。然被
    告公司違反上開規定，拒絕為原告等辦理勞、健保及依法繳
    納退休金提繳費，自已違反勞工法令。勞動基準法（下稱勞
    基法）第14條第1項第6款規定，雇主違反勞動契約或勞工法
    令，致有損害勞工權益之虞者，勞工得不經預告終止契約。
    準此，原告等終止兩造勞動契約自屬合法有效。
(三)、依勞基法第14條第4 項準用第17條規定，原告等得向被告公
    司請求依同法第17條之標準給付資遣費，其金額如下：
１、原告乙○○部分：受雇期間為86年1月底至94年7月5 日，年
    資為8年5月餘日≒8年6月≒8.5 年，月平均工資以事由發生
    之當日前六個月薪資總額除以 6（59,798＋40,898＋54,810
    ＋49,300＋55,941＋51,188）÷6＝51,989元（ 小數點以下
    四捨五入，下同），資遣費＝月平均工資×年資＝51,989元
    ×8.5年＝441,907元。
２、原告甲○○部分：受雇期間86年1月中旬至94年7月5 日，年
    資＝8年5月餘日≒8年6月，月平均工資＝事由發生之當日前
    六個月薪資總額除以6＝（61,530＋29,849＋64,549＋52,63
    4＋54,823＋54,338）÷6＝52,954元，資遣費＝月平均工資
    ×年資＝52,954元×8.5年＝450,109元。原告等就本事件曾
    向宜蘭縣政府申請勞資爭議調解，惟調解不成立，原告等自
    得起訴請求被告給付上揭資遣費及自調解不成立日翌日起之
    法定遲延利息。
(四)、爰為訴之聲明：(1)被告應給付原告乙○○新台幣441,907 元
    ，及自94年9月7日起至清償日止按週年利率5%計算之利息；
    (2)被告應給付原告乙○○450,109元，及自94年9月7 日起至
    清償日止按週年利率5%計算之利息；(3)原告等願供擔保，請
    准宣告假執行。
二、被告答辯意旨：
(一)、對於原告起訴狀所載之原告2 人服務年資及平均薪資額，及
    原告2人已於94年7月5日離職等事實無爭執。
(二)、至原告主張被告拒絕為原告辦理加入勞健保及提撥6%之勞工
    退休金，已違反勞保條例及勞退條例之規定，而有違法勞基
    法第14條第1項第6款情事，而主張得逕向被告終止勞動契約
    云云，被告否認之。實際上被告已為原告辦妥健保加保事宜
    ，而勞保部分，因原告雖於86年1 月間至被告公司服務，但
    其工作性質為論時計酬，原告2 人亦均同時在外自行承攬接
    件。基於上開因素之考量，原告2 人遂不願加入被告公司之
    勞、健保，而係以個人名義自行加入工會投保，此一事實為
    原告所明知。又94年7 月政府實施勞退新制，在新制之下，
    勞工必須加入所服務公司之勞保，公司始有義務相對提撥 6
    ％之勞退金，但因原告並未加入公司之勞、健保，故在轉換
    作業上原即較為遲緩，竟引起原告不滿。又依勞保局函示，
    事業單位應於7 月15日前將勞工選擇結果向勞保局申報勞工
    選擇退休金制度意願。被告公司尚在整理勞工意願表，未及
    呈報勞保局。原告二人在同年7月5日領取工資後，未經預告
    隨即無故曠職。綜上事實，原告所言完全不實在。況按勞工
    以僱主違反勞動契約或勞工法令，終止勞動契約應自知悉其
    情形之日起30日內為之。故縱使原告主張被告未依法為原告
    加入勞保屬實，原告自86年1 月間即在被告公司服務，迄至
    94年7月5日已達8 年餘，原告並自行加入工會勞保，是其知
    悉之期間早已逾30日除斥期間，又退步言之，依原告主張事
    實，原告係於94年7月5日離職，然遲至95年7 月26日才起訴
    請求，亦早逾30日除斥期間，已不得對於被告為本件請求。
(三)、再者，被告主張原告有違反勞基法第12條第1項第4、6 款規
    定，已終止雙方勞動契約。因被告公司機具之噴漆流程有其
    特殊性，原告已由被告公司委任多年，非一般人可以臨時取
    代。原告突然未事先預告被告公司亦未辦理職務交接，造成
    正負責進行之噴漆工作，臨時被迫停止，後續產程大受影響
    ，被告公司因此緊急外聘技術人員接手原告未完成之後續噴
    漆工作，因此造成被告公司訂單延交，截至94年9 月15日止
    損失達1,594,420元，又因此增加人事費用（ 臨時增聘技術
    人員7人）計169,377元，另因遲延交貨所造成商譽損失估計
    為200萬元，總計被告公司損失達3,763,797元。是原告之行
    為已造成被告公司重大損害，情節嚴重，原告顯已構成勞基
    法第102條第1項第4、6款情節，被告公司不得不中止雙方之
    勞動契約，故依勞基法第18條規定原告不得請求資遣費。
(四)、爰為答辯聲明：(1)請求駁回原告之訴；(2)如受不利判決願供
    擔保請准宣告免為假執行。
三、法院之判斷：
(一)、本件兩造不爭執之事項，為原告乙○○、甲○○分別自86年
    1月底及86年1月中旬起受雇於被告公司擔任噴漆技術員，然
    均已於94年7月5日離職，而離職前6 個月之平均工資，原告
    乙○○為441,907元，原告甲○○則為450,109元等情。故上
    開事實，均堪認定為真實。
(二)、查本件原告係依勞基法第14條第4 項準用同法第17條之規定
    ，對於被告請求系爭資遣費，則首應先認定者，為被告是否
    確有原告所主張勞基法第14條第1項第6款：「雇主違反勞動
    契約或勞工法令，致有損害勞工權益之虞」之情事。就此原
    告主張被告未於94年7 月勞退新制實施後，為原告投保勞健
    保及提撥退休金，已違反勞保條例及勞退條例等法律強制規
    定，而使原告之權益受損，故原告乃於94年7月5日以後即離
    職；且被告長期以來漠視勞工權益，違反勞工安全衛生規定
    ，未提供防護面具，致原告長期暴露在噴漆之化學物質環境
    云云。惟查：
１、本件原告雖自86年1 月間即受雇於被告，然原告之勞保迄至
    本院於95年8 月23日查詢時止，均未曾在被告處加保，有勞
    保局電子閘門查詢作業被投保人投保資料2 件在卷可按（本
    院卷第33、34頁），且為原告所不爭執。則如欲將原告之勞
    保投保單位轉以被告為之，勢須有原告之協力且須相當時日
    始能完成。況依原告所不爭執為真正之勞工保險局94年3月1
    日保退字第09460000660號函所示，該局為因應94年7月1 日
    起實施之勞退條例，發函要求被告「應於6 月30日前徵詢所
    屬勞工選擇退休金制度意願，並於7 月15日前將勞工選擇結
    果向本局申報... 」等語（本院卷第26頁）。則被告抗辯原
    告94年7月5日離職時，被告仍在整理相關意願表，尚未呈報
    勞保局等情，應係屬實。則原告主張被告未依法為原告投保
    勞保云云，自難認為真實。而原告既自94年7月5日即自行離
    職，且主張係有權終止兩造間之勞動契約，則被告自無從再
    支付薪資予原告，自亦無從再為原告提繳退休金，故原告此
    部分之主張，同無理由。
２、再者就健保部分，依被告所提出中央健康保險局台北分局95
    年3月22日健保北承二字第0951010159 號函所示，該函係辦
    理原告86年4月1日至94年7月5日（原告乙○○部分）、86年
    1月1日至94年7月5月（原告甲○○部分）參加全民健康保險
    之投、退保手續補辦結果，足認被告亦無拒絕為原告辦理健
    保投保手續。是原告此部分之主張，亦不可採。
３、致被告是否有違反勞工衛生相關法規部分，原告僅泛言被告
    未提供防護面具云云，然未見原告具體主張被告違反何項勞
    工安全衛生法規之規定及舉證證明其確切事實，自難認原告
    此部分之主張屬實。
(三)、是以綜合上開事證，原告既未能舉證證明被告確有勞基法第
    14條第1項第6款之情事，自無從依同法條第4 項準用同法第
    17條之規定，請求被告給付伊等資遣費。故原告本件請求，
    為無理由，不應准許，應予駁回。原告之訴既經駁回，則假
    執行之聲請亦失所依附，應併駁回之。
四、本件事證已臻明確，兩造所為其餘攻擊防禦方法及舉證，經
    審酌後認均與結論不生影響，爰不一一論列，附此敘明。
五、結論：原告之訴為無理由，依民事訴訟法第78條，判決如主
    文。
中    華    民    國    95    年    10    月    31    日
                  臺灣宜蘭地方法院民事庭
                      法  官  張軒豪
正本與原本無異。
如不服本判決應於判決送達後20日內提出上訴狀（須附繕本）。
中    華    民    國    95    年    11    月    1     日
                      書記官  詹玉惠


司法院資訊處製作；財團法人民間司法改革基金會備份。
